臺灣高雄地方法院刑事判決　　　　　　　99年度重訴字第51號
公　訴　人　臺灣高雄地方法院檢察署檢察官
被　　　告　莫壬生
指定辯護人　許龍升律師
上列被告因違反槍砲彈藥刀械管制條例案件，經檢察官提起公訴
（99年度偵字第17162 號），本院判決如下：
    主  文
莫壬生犯非法製造空氣槍罪，處有期徒刑壹年陸月，併科罰金新
臺幣貳萬元，罰金如易服勞役，以新臺幣壹仟元折算壹日，緩刑
參年，並向國庫支付新臺幣貳萬元。扣案之空氣槍壹枝( 槍枝管
制編號：高鑑0000000000，含小型CO2 鋼瓶壹支) 、中型CO2 鋼
瓶壹支、照門瞄準器壹個、彈簧壹支、拆卸工具陸個、狙擊固定
架貳個、銅製彈珠壹瓶，均沒收。
    事  實
一、莫壬生明知可發射金屬具有殺傷力之空氣槍係槍砲彈藥刀械
    管制條例第4條第1項第1款所列之管制之物品，未經許可，
    不得非法製造及持有，竟為供平日打獵之用，未經許可，基
    於製造可發射金屬具有殺傷力空氣槍之犯意，先於不詳時間
    ，在高雄市新興區六合夜市某模型店內，以新臺幣 1萬元為
    代價，向該商家購入仿65式K2玩具長槍1支（含照門瞄準器1
    個、彈簧1支、拆卸工具6支、狙擊固定架2個、銅製彈珠1瓶
    、鋼瓶2支），然因該槍枝動力不足，便自行於民國99年2月
    間，在高雄市○○區○○里○○路710巷52號住處內，以換
    裝彈簧片之方式，將上開玩具槍改造成可發射金屬具有殺傷
    力之氣體動力式槍枝而持有之。嗣於99年5月16日下午4時35
    分許，因其在高雄市大社區中圳橋附近產業道路旁，欲以該
    改造槍枝獵殺鳥類，而為警當場查獲，並扣得前開改造空氣
    槍1支(槍枝管制編號：高鑑0000000000，含小型CO2鋼瓶1支
    ，) 、中型CO2鋼瓶1支、照門瞄準器1個、彈簧1支、拆卸工
    具6支、狙擊固定架2個、銅製彈珠1瓶。
二、案經高雄市政府警察局仁武分局報告臺灣高雄地方法院檢察
    署檢察官偵查起訴。
    理  由
壹、程序部分：
    按除法律另有規定外，實施刑事訴訟程序之公務員因違背法
    定程序取得之證據，其有無證據能力之認定，應審酌人權保
    障及公共利益之均衡維護；被告以外之人於審判外之言詞或
    書面陳述，除法律有規定者外，不得作為證據；又被告以外
    之人於審判外之陳述，雖不符合同法第159 條之1 至第 159
    條之4 之規定，但經當事人於審判程序同意作為證據，法院
    審酌該言詞陳述或書面陳述作成時之情況，認為適當者，亦
    得為證據；當事人、代理人或辯護人於法院調查證據時，知
    有第159 條第1 項不得為證據之情形，而未於言詞辯論終結
    前聲明異議者，視為有前項之同意，刑事訴訟法第158 條之
    4 、第159 條第1 項、第159 條之5 分別定有明文。本判決
    後述所引之各項非供述證據，無證據證明係實施刑事訴訟程
    序之公務員以不法方式所取得，且亦無證據證明係非真實，
    復均與本件待證事實具有關聯性，是依刑事訴訟法第158 條
    之4 之反面解釋，當有證據能力；另本判決下列所引用之各
    項供述證據，當事人均不爭執各該證據之證據能力，且迄本
    院言詞辯論終結前亦均未就該等證據之證據能力聲明異議，
    本院審酌此等證據資料取得及製作時之情況，尚無違法不當
    及證明力明顯過低之瑕疵，以之作為證據應屬適當，又前開
    供述與非供述證據復經本院於審理期日中合法調查，自均得
    為本案證據使用，同先敘明。
貳、實體部分：
一、訊據被告莫壬生迭於警詢、偵查及本院審理中就上揭犯罪事
    實均坦承不諱( 見警卷第1 至4 頁、偵卷第6 至7 頁、第22
    至23頁，本院卷第20至22頁、第34至35頁、第55頁) ，復有
    高雄市政府警察局仁武分局搜索扣押筆錄及扣押物品目錄表
    、99年5 月16日16時35分高雄市大社區中圳橋旁產業道路照
    片3 張、扣案物照片14張、99槍保字第126 號高雄市政府警
    察局仁武分局扣押物品清單及扣案物改造空氣槍1支(槍枝管
    制編號：高鑑0000000000，含小型CO2鋼瓶1支)  、中型CO2
    鋼瓶1支、照門瞄準器1個、彈簧1支、拆卸工具6支、狙擊固
    定架2個、銅製彈珠1瓶等物在卷可佐(見警卷第 5至7頁、第
    9至14頁，偵卷第12頁、第15至16頁)，而上開扣案之槍枝經
    高雄市政府警察局警員初步檢視結果，該槍枝屬於空氣槍枝
    ，可發射彈丸，其單位面積動能已超過 16焦耳/平方公分，
    有該局氣體動力式槍枝(空氣槍)動能初篩報告表及槍枝初步
    檢視報告表各1份在卷可參(見警卷第15至18頁) ，又該槍枝
    經送請高雄市政府警察局以檢視法、性能檢驗法、動能測試
    法鑑定結果，認送鑑之槍枝(槍枝管制編號：高鑑000000000
    0)係氣體動力式槍枝，可回充式中型高壓氣體鋼瓶內氣體為
    發射動力，槍枝經以金屬彈丸（直徑約8mm ，重約2.10公克
    ）測試結果，其中最大發射速度為149 公尺/ 秒，計算其動
    能為23焦耳，換算其單位面積動能為45焦耳/ 平方公分，而
    具有殺傷力等情，有高雄市政府警察局高縣警鑑字第099007
    7765號槍彈鑑定書1 紙附卷可稽（見偵卷第17至19頁) ，足
    認被告上開出於任意性之自白與事實相符。是本案事證明確
    ，被告犯行洵堪認定，應予依法論科。
二、被告行為後，槍砲彈藥刀械管制條例於99年12月21日經立法
    院三讀修正通過，增訂第 8條第6項之規定，並於100年1月5
    日經總統以華總一字第09900358611號令公布，於100年1月7
    日施行。新增訂之槍砲彈藥刀械管制條例第8條第6項規定：
    「犯第1項、第 2項或4項有關空氣槍之罪，其情節輕微者，
    得減輕其刑。」此係為因應司法院大法官會議98年12月25日
    公布之釋字第669號解釋：「槍砲彈藥刀械管制條例第8條第
    1 項規定：『未經許可，製造、販賣或運輸鋼筆槍、瓦斯槍
    、麻醉槍獵槍、空氣槍或第 4條第1項第1款所定其他可發射
    金屬或子彈具有殺傷力之各式槍砲者，處無期徒刑或 5年以
    上有期徒刑，併科新臺幣1000萬元以下罰金。』其中以未經
    許可製造、販賣、運輸具殺傷力之空氣槍為處罰要件部分，
    不論行為人犯罪情節之輕重，均以無期徒刑或 5年以上有期
    徒刑之重度自由刑相繩，對違法情節輕微、顯可憫恕之個案
    ，法院縱適用刑法第59條規定酌減其刑，最低刑度仍達2年6
    月以上之有期徒刑，無從具體考量行為人所應負責任之輕微
    ，為易科罰金或緩刑之宣告，尚嫌情輕法重，致罪責與處罰
    不相對應。首揭規定有關空氣槍部分，對犯該罪而情節輕微
    者，未併為得減輕其刑或另為適當刑度之規定，對人民受憲
    法第8條保障人身自由權所為之限制，有違憲法第 23條之比
    例原則，應自本解釋公佈之日起至遲於 1年屆滿時，失其效
    力。」所為之修正，為修正前槍砲彈藥刀械管制條例所無。
    依刑法第2條第1項之規定，此項修正有利於被告，被告自應
    有此項規定之適用，先予敘明。
三、按所謂製造包括創製、改造、組合、混合、化合等行為在內
    ，改造行為亦屬製造行為（最高法院86年度台上字第7558號
    、92年度台上字第924 號判決意旨參照）。核被告所為，係
    犯槍砲彈藥刀械管制條例第8 條第1 項之未經許可，製造可
    發射金屬具殺傷力之空氣槍罪。被告持有槍枝之低度行為為
    其製造之高度行為所吸收，不另論罪。又被告製造上開有殺
    傷力之空氣槍數量僅有 1支，且上開空氣槍係供被告平日作
    為打小鳥所用之物(見警卷第3頁、偵卷第22頁、本院卷第21
    頁、第34頁) ，未被持以供其他犯罪使用，依卷內證據顯示
    ，被告亦未曾將該槍枝另行轉讓或販賣予他人，且徵諸被告
    僅有公共危險酒駕前科，並無何槍砲或暴力犯罪等前科，有
    臺灣高等法院被告前案紀錄表1 份在卷可參，素行堪稱良好
    ，故認被告之犯罪情節輕微，顯可憫恕，如科以本罪最輕本
    刑5 年以上有期徒刑，尚嫌過重，亦與槍砲彈藥刀械管制條
    例之立法本旨原在防制暴力犯罪、避免槍枝氾濫之意旨有違
    ，爰依修正後槍砲彈藥刀械管制條例第8 條第6 項之規定，
    減輕其刑。又立法院雖依大法官會議釋字第669 號解釋，增
    訂槍砲彈藥刀械管制條例第8 條第6 項，做為犯罪情節輕微
    減輕其刑之依據，惟依大法官會議釋字第669 號解釋意旨，
    認雖犯該罪，惟「對違法情節輕微、顯可憫恕之個案，法院
    縱適用刑法第59條規定酌減其刑，最低刑度仍達2 年6 月以
    上之有期徒刑，無從具體考量行為人所應負責任之輕微，為
    易科罰金或緩刑之宣告，尚嫌情輕法重，致罪責與處罰不相
    對應。首揭規定有關空氣槍部分，對犯該罪而情節輕微者，
    未併為得減輕其刑或另為適當刑度之規定，對人民受憲法第
    8 條保障人身自由權所為之限制，有違憲法第23條之比例原
    則」，可知對違法情節輕微、顯可憫怒之個案，並不排除再
    適用刑法第59條之規定予以酌減，並得為緩刑之宣告。次按
    刑法第59條之酌量減輕其刑，係指於犯罪之情狀，在客觀上
    足以引起一般同情，認為即予宣告法定低度刑期，猶嫌過重
    者，而有其適用（最高法院51年台上字第899 號判例意旨參
    照），再按刑法第59條所謂「犯罪之情狀」與第57條所謂「
    一切情狀」云云，並非有截然不同之領域，於裁判上酌減其
    刑時，本應就犯罪一切情狀（包括第57條所列舉之10款事項
    ），予以全盤考量，審酌其犯罪有無可憫恕之事由，以為判
    斷，故適用第59條酌量減輕其刑時，並不排除第57條所列舉
    10 款 事由之審酌( 最高法院80年度台上字第3694號判決可
    資參照) 。本院審酌被告僅有公共危險前科，業如前述，其
    學歷為復興商工汽修科，職業為拖板車司機( 見本院卷第57
    至58 頁) ，家中有3 個小孩，老大10歲、老二9 歲、老么9
    個月，太太沒工作，家中小孩都是靠其扶養等情，此據被告
    供述在卷( 見偵卷第23頁) ，並有怡盛環保股份有限公司在
    職證明書、戶籍謄本各1  紙在卷可稽( 見偵卷第24至25頁)
    ，另考量其犯罪動機及情節各情，本院認如對被告科以依槍
    砲彈藥刀械管制條例減刑後之最低度刑即有期徒刑2 年6 月
    ，仍屬過重，爰再依刑法第59條之規定，酌量減輕其刑。
四、爰審酌被告之犯罪動機係為獵殺小鳥，改造之槍枝數量僅有
    1 支，未供其他犯罪使用，犯罪所生危害程度尚輕，及被告
    犯後始終坦承犯行，坦然接受裁判，犯後態度尚佳等一切情
    狀，量處如主文所示之刑，且併科如主文所示罰金刑，並諭
    知罰金如易服勞役之折算標準，以資懲儆。末查被告前未曾
    因故意犯罪受有期徒刑以上刑之宣告，因一時失慮，且法治
    觀念不足，而誤罹本件重刑，惟其業已自白犯罪，深具悔意
    ，信經此偵審教訓，應知所警惕，而無再犯之虞，且依被告
    之家庭狀況及目前有正當職業等情狀，本院認所宣告之刑以
    暫不執行為適當，爰併諭知緩刑3 年，以勵自新；並考量被
    告犯行對社會所生潛在之危害，以及耗費之司法資源等情，
    命被告應向公庫支付2 萬元，以彌補其行為之不當，並資惕
    勵。至扣案之前揭可發射金屬具有殺傷力之空氣槍1 支( 槍
    枝管制編號：高鑑0000000000，含小型CO2 鋼瓶1 支) ，係
    槍砲彈藥刀械管制條例第4 條第1 項第1 款所列管制物品，
    乃未經許可不得持有之違禁物，不問屬於犯人與否，均應依
    刑法第38條第1 項第1 款規定，宣告沒收之。另扣案之中型
    CO2 鋼瓶壹支、照門瞄準器1 個、彈簧1 支、拆卸工具6 個
    、狙擊固定架2 個、銅製彈珠1 瓶，均為被告所有，且供被
    告製造上開槍枝所用之物，業據被告自承在卷(  見警卷第3
    頁、偵卷第6 頁，本院卷第22頁、第56、58頁) ，爰依刑法
    第38條第1 項第2 款規定沒收之。
據上論斷，應依刑事訴訟法第299 條第1 項前段，槍砲彈藥刀械
管制條例第8 條第1 項、第6 項，刑法第11條前段、第2  條第1
項、第59條、第42條第3  項、第74條第1 項第1 款、第2 項第4
款、第38條第1 項第1 款、第2 款，判決如主文。
本案經檢察官劉慕珊到庭執行職務。
中    華    民    國  100     年    3     月    10    日
                  刑事第十四庭審判長  法  官  陳銘珠
                                      法  官  李俊霖
                                      法  官  謝琬萍
以上正本證明與原本無異。
如不服本判決應於收受送達後10日內向本院提出上訴書狀，並應
敘述具體理由；如未敘述上訴理由者，應於上訴期間屆滿後20日
內向本院補提理由書（均須按他造當事人之人數附繕本）「切勿
逕送上級法院」。
中    華    民    國  100     年    3     月    10    日
                                      書記官 陳玉娥
附錄本案論罪科刑之法條
槍砲彈藥刀械管制條例第8條
未經許可，製造、販賣或運輸鋼筆槍、瓦斯槍、麻醉槍、獵槍、
空氣槍或第 4 條第 1 項第 1 款所定其他可發射金屬或子彈具
有殺傷力之各式槍砲者，處無期徒刑或 5 年以上有期徒刑，併
科新臺幣 1 千萬元以下罰金。
未經許可，轉讓、出租或出借前項所列槍枝者，處 5 年以上有
期徒刑，併科新臺幣 1 千萬元以下罰金。
意圖供自己或他人犯罪之用，而犯前二項之罪者，處無期徒刑或
7 年以上有期徒刑，併科新臺幣 1 千萬元以下罰金。
未經許可，持有、寄藏或意圖販賣而陳列第 1 項所列槍枝者，
處 3 年以上 10 年以下有期徒刑，併科新臺幣 7 百萬元以下罰
金。
第 1 項至第 3 項之未遂犯罰之。
犯第 1 項、第 2 項或第 4 項有關空氣槍之罪，其情節輕微者
，得減輕其刑。